【裁判字號】    99,抗,1952
【裁判日期】    991230
【裁判案由】    聲明異議
【裁判全文】
臺灣高等法院民事裁定                  99年度抗字第1952號
抗  告  人  財團法人法律扶助基金會
法定代理人  吳景芳
抗告人因與相對人千固實業股份有限公司間確定訴訟費用額事件
，對於中華民國99年11月26日臺灣板橋地方法院99年度事聲字第
72號所為裁定提起抗告，本院裁定如下：
    主  文
抗告駁回。
抗告訴訟費用由抗告人負擔。
    理  由
一、按法律扶助法第11條第2款固規定關於辦理律師酬金及其他
    費用之預支、給付酌減、取消、返還、分擔或負擔之審議及
    執行事項，由法律扶助基金會(簡稱基金會)所屬分會辦理，
    惟同法第10條第3款亦規定法律扶助經費之募集、管理及運
    用，由基金會辦理；則基金會既統籌管理法律扶助經費，且
    各分會不過係基金會之分支機構，則關於分會辦理上開費用
    返還、確定訴訟費用額等業務範圍之事項，基金會自非不得
    以自己名義為之(最高法院99年度台抗字第615號、925號民
    事裁定意旨參照)。次按法律扶助法第35條固規定：「分會
    就扶助事件所支出之酬金及必要費用，視為訴訟費用之一部
    。因法律扶助而由分會支出之酬金及必要費用，得向負擔訴
    訟費用之他造請求。分會得對於負擔訴訟費用之他造，請求
    歸還其支出之酬金及必要費用。分會得據受扶助人有執行力
    之執行名義，聲請確定訴訟費用額及強制執行。分會依第三
    項規定所收取之酬金及必要費用，抵充受扶助人應分擔、負
    擔或返還之酬金及必要費用」，惟各分會得依該規定請求負
    擔訴訟費用之他造返還之酬金及必要費用，僅限於「為伸張
    或防禦權利所必要之費用」，故除法院或審判長依法選任律
    師為訴訟代理人、特別代理人及第三審律師酬金外，不包含
    第一、二審律師酬金，及除訴訟費用以外之其他必要費用。
二、抗告人於原法院聲請確定訴訟費用額，經原法院司法事務官
    以99年度司聲字第911號裁定駁回其聲請，抗告人不服，向
    原法聲明異議，異議意旨略以：法律扶助法第35條既已明文
    規定，分會所支出之酬金為訴訟費用之一部，則伊之分會所
    支出之酬金自得向應負擔訴訟費用之他造請求，並不限於法
    院依法選任律師為代理人之酬金或第三審之律師酬金，始得
    向他造請求。且法律扶助法第35條之規定，亦為訴訟費用範
    圍之特別規定，如回歸民事訴訟上訴訟費用範圍之概念及相
    關規定，有架空法律扶助法第35條之疑慮。又法律扶助，係
    國家為實現憲法所保障人民之基本權利，排除無資力者訴訟
    上之障礙，落實訴訟上之平等權，為使制度能永續發展，資
    金循環運用，自得向應負擔訴訟費用之相對人請求伊所支付
    之酬金，伊聲請確定訴訟額，依法並無違誤等語。
三、經查，第三人即受扶助人廖梓呈與相對人間請求損害賠償事
    件（原法院95年度訴字第2025號），廖梓呈曾向抗告人所屬
    臺北分會聲請訴訟代理之法律扶助，由抗告人臺北分會依法
    律扶助法第19條規定就上開事件准予扶助，並指派扶助律師
    擔任訴訟代理人，有抗告人聲請確定訴訟費用額狀、臺北分
    會審查表及扶助律師接案通知書附卷可稽（見原法院99年度
    司聲字第911號卷）。依上開法律扶助法第35條規定及說明
    ，雖得由抗告人以自己名義向原法院聲請確定訴訟費用額，
    惟抗告人或其所屬各分會得依同法第35條規定請求負擔訴訟
    費用之他造返還之酬金及必要費用，應僅限於「為伸張或防
    禦權利所必要之費用」，故除法院或審判長依法選任律師為
    訴訟代理人、特別代理人及第三審律師酬金外，不包含第一
    、二審律師酬金，及除訴訟費用以外之其他必要費用，詳如
    前述，則本件抗告人支出第一審律師酬金，難認係為伸張或
    防禦權利所必要之費用，亦非法院或審判長依法選任律師為
    特別代理人或訴訟代理人及第三審律師之酬金，自不得向應
    負擔訴訟費用之相對人請求。是原裁定認抗告人不得以自己
    名義向原法院聲請確定訴訟費用額，固有未當，惟其以抗告
    人支出第一審律師酬金，非係為伸張或防禦權利所必要之費
    用，亦非法院或審判長依法選任律師為訴訟代理人、特別代
    理人及第三審律師酬金為由，裁定駁回抗告人之聲請及異議
    ，核無違誤。抗告意旨猶執陳詞，指摘原裁定不當，求予廢
    棄，非有理由，應予駁回。
四、據上論結：本件抗告為無理由，爰裁定如主文。
中    華    民    國    99    年    12    月    30    日
                  民事第十一庭
                      審判長法  官  鄭雅萍
                            法  官  劉坤典
                            法  官  徐福晉
正本係照原本作成。
不得再抗告。
中    華    民    國    99    年    12    月    31    日
                            書記官  秦仲芳

司法院資訊處製作；財團法人民間司法改革基金會備份。
